臺灣桃園地方法院刑事判決　　　　　　　96年度易字第1440號
公　訴　人　臺灣桃園地方法院檢察署檢察官
被　　　告　乙○○
　　　　　　　　　　（現羈押於臺灣桃園看守所）
上列被告因竊盜案件，經檢察官提起公訴（96年度偵字第26002
號），被告於本院準備程序進行中就被訴事實為有罪之陳述，經
本院告知簡式審判程序意旨，並聽取公訴人、被告之意見後，本
院裁定依簡式審判程序審理，判決如下：
    主  文
乙○○犯如附表一所示之五罪，各處如附表一所示之刑。附表編
號1 之罪，如易服勞役，以新臺幣壹仟元折算壹日。如附表一所
示編號2 至5 之四罪，應執行有期徒刑拾月。
    事  實
一、乙○○前曾於民國95年間因竊盜案件，經臺灣花蓮地方法院
    以95年度花簡字第646 號判處有期徒刑6 月，復經臺灣花蓮
    地方法院於95年12月28日以95年簡上字第135 號駁回上訴確
    定，嗣中華民國九十六年罪犯減刑條例實施，經檢察官聲請
    減刑，其於96年4 月25日入監服刑，嗣於96年7 月23日縮刑
    期滿執行完畢。詎其猶不知悔改，意圖為自己不法之所有，
    基於侵占遺失物之犯意，於96年10月21日某時，在臺北縣三
    重市三和大旅社301 號房內床底下，拾獲己○○遺失之全民
    健康保險卡、庚○○遺失之國民身分證及丙○○遺失之全民
    健康保險卡、國民身分證各1 張後，將上開證件予以侵占入
    己；復又另起竊盜之各別犯意，於附表二所示之時間、地點
    ，以如附表二所示之方法竊取陳招治等人之財物，嗣於如附
    表二編號4 所示之行為得手後，為被害人甲○○察覺並報警
    處理，而於96年10月23日中午12時5 分許，在桃園縣楊梅鎮
    ○○街與環東路口為警查獲，當場於上開贓車內起出上開己○○等人之證件及如附表二所示之犯罪所得之物，並扣得非
    被告所有但為其犯罪所用工具鑰匙1 支，始查悉上情。
二、案經桃園縣政府警察局楊梅分局報請臺灣桃園地方法院檢察
    署檢察官偵查起訴。
    理  由
一、按除被告所犯為死刑、無期徒刑、最輕本刑為三年以上有期
    徒刑之罪或高等法院管轄第一審案件者外，於第一次審判期
    日前之準備程序進行中，被告先就被訴事實為有罪之陳述時
    ，審判長得告知被告簡式審判程序之旨，並聽取當事人、代
    理人、辯護人及輔佐人之意見後，裁定進行簡式審判程序，
    刑事訴訟法第273 條之1 第1 項定有明文。經核本件被告乙○○所犯係死刑、無期徒刑、最輕本刑為三年以上有期徒刑
    以外之罪，其於準備程序中就被訴事實為有罪之陳述，經法
    官告知簡式審判程序之旨，並聽取公訴人、被告之意見後，
    本院爰依首揭規定，合議裁定由受命法官獨任進行簡式審判
    程序，合先敘明。
二、上開犯罪事實，業據被告於警詢、偵查及本院審理中坦認不
    諱，核與被害人傅朝枝、甲○○、己○○、庚○○、丙○○
    等人於警詢中指訴、丁○○及戊○○等人於警詢及偵訊中之
    證述情形大致相符一致，並有贓物認領保管單7 紙、桃園縣
    政府警察局車輛尋獲電腦輸入單1 紙及前開自用小貨車及鑰
    匙照片7 張附卷可稽，並有鑰匙一支扣案可佐，堪認被告自
    白與事實相符，事證明確，犯行洵堪認定。
三、核被告乙○○所為，係犯刑法第337 條之侵占遺失物及第32
    0 條第1 項之普通竊盜罪。按所謂接續犯，乃指行為人主觀
    上基於單一之犯意，著手實行單一行為，而該行為係在密切
    接近之時、地，分數個舉動以接續或反覆施行之行為，依一
    般社會通念，難以強行分開，在刑法評價上，該接續施行之
    數個舉動，可認為包括一罪而言。經查：本件被告所實施如
    附表二所示之4 次竊盜行為，雖為同一日，然各次之竊盜行
    為均為各別起意，業據被告於本院審理中自承「剛好開車經
    過看到，路邊看到就偷」等語在卷，依社會通念，該行為可
    評價為各自獨立之犯行。被告所犯數罪犯意各別，行為互殊
    ，應分論併罰。被告前有如事實欄所述之犯罪科刑及執行情
    形，此有臺灣高等法院被告前案紀錄表1 份在卷可稽，其於
    上開有期徒刑執行完畢後，五年以內再故意犯本罪，應依刑
    法第47條第1 項規定論以累犯，並加重其刑。爰審酌被告年
    輕力壯，甫出監獄，就為圖自身之便利，竟竊取他人自用小
    貨車作為代步之用，並不思循正當合法途徑獲取財物，其犯
    罪手段尚稱平和、竊得財物已由被害人領回、所生損害，惟
    犯罪後坦承犯行等一切情狀，量處如主文所示之刑，並就附
    表二所示之各罪定其應執行之刑。
四、至公訴意旨雖又認：僅藉刑之執行實不足以徹底根絕被告惡
    性，而請求併予諭知應於刑之執行前，令入勞動場所強制工
    作等語。惟按有犯罪之習慣或因遊蕩或懶惰成習而犯罪者，
    於刑之執行前，令入勞動場所，強制工作。十八歲以上之竊
    盜犯、贓物犯，有犯罪之習慣者，得於刑之執行前，令入勞
    動場所強制工作，刑法第90條第1 項及竊盜犯贓物犯保安處
    分條例第3 條第1 項分別定有明文。立法上於保安處分中設
    立強制工作種類之目的，旨在對嚴重職業性犯罪及欠缺正確
    工作觀念或無正常工作因而犯罪者，強制其從事勞動，學習
    一技之長及正確之謀生觀念，使其日後重返社會，能適應社
    會生活。次按保安處分係對受處分人將來之危險性所為之處
    置，以達教化與治療之目的，為刑罰之補充制度。我國現行
    刑法採刑罰與保安處分之雙軌制，要在維持行為責任之刑罰
    原則下，為強化其協助行為人再社會化之功能，以及改善行
    為人潛在之危險性格，期能達成根治犯罪原因、預防犯罪之
    特別目的。保安處分之措施亦含社會隔離、拘束身體自由之
    性質，其限制人民之權利，實與刑罰同，本諸法治國家保障
    人權之原理及刑法之保護作用，其法律規定之內容，及法院
    於適用該法條，決定應否將具前述危險性格之行為人交付強
    制工作時，應受比例原則之規範，使保安處分之宣告，與行
    為人所為行為之嚴重性、行為人所表現之危險性，及對於行
    為人未來行為之期待性相當（司法院大法官議決釋字第471
    號解釋理由書意旨亦有明文）。是對被告是否為強制工作之
    宣告，應審酌本案及被告過去是否有犯罪習慣等情狀，斟酌
    憲法上比例原則，以其派生之適當性原則、必要性原則及狹
    義比例原則等三位階順序之原則為審查標準，始得貫徹現代
    法治國家保障人身自由之基本原則。查本件被告就強制工作
    之內容可使其習得某些技能言，雖尚難謂不適當；惟就必要
    性原則言，對於人身自由之處罰（包括保安處分如強制工作
    ），如有多種手段可供適用時，應選擇對其侵害最小及可使
    其最易於回歸社會營正常生活者，原審酌被告於88年間因過
    失傷害案件及95年間因竊盜案件，分別遭判處拘役及有期徒
    刑之刑等素行資料，是難認被告其自以往至今即存有犯罪習
    慣或因遊蕩及懶惰成習而犯罪，不僅與竊盜犯贓物犯保安處
    分條例第3 條第1 項之規定不符，且尚難認非使其為強制工
    作外，已無其他方法使為處罰及教化，如本院對被告所處長
    期有期徒刑，其執行內容與強制工作內容無異，亦即同樣可
    達教化及預防之目的；最後，即使通過必要性原則之檢證，
    尚需考量對被告為強制工作之處罰程度與所欲達成目的之間
    ，是否具合理適當之比例關係，查被告前科資料雖有過失傷
    害與竊盜等案，然前開犯行相隔數年，被告犯罪時間並非密
    集，尚難僅因被告前有該等前科，即認其有犯罪之習慣，是
    以一般預防之刑罰即足達制裁及教化之目的，又於本院就竊
    盜部分已定應執行刑為有期徒刑10月，另宣告強制工作3 年
    ，實質上係處以被告3 年10月之刑罰，與被告犯行相較，實
    有違比例原則之虞。綜上所述，對本件被告除為有期徒刑之
    諭知外，如尚為強制工作之宣告，恐無法通過憲法比例原則
    之檢驗，是本院認對被告尚不宜為強制工作之宣告。是公訴
    意旨此部分請求，稍嫌未洽，併此敘明。又扣案鑰匙1 支，
    雖係供犯罪所用之物，然並非為被告所有，有被告供承在卷
    ，亦非違禁物，爰不為沒收之諭知。
據上論斷，應依刑事訴訟法第273 條之1 第1 項、第299 條第1
項前段，刑法第337 條、第320 條第1 項、第51條第5 款、第47
條第1 項、第41條第1 項、第2 項、第42條第3 項，刑法施行法
第1 條之1 第1 項、第2 項前段，判決如主文。
本案經檢察官翁偉玲到庭執行職務。
中　　華　　民　　國　　96　　年　　12　　月　　31　　日
                  刑事第七庭    法　官　連雅婷
以上正本證明與原本無異。
如不服本判決，應於送達後10日內，向本院提出上訴狀。
                                書記官　張尹嫚
中　　華　　民　　國　　97　　年　　1 　　月　　2 　　日
附錄條文：
中華民國刑法第337 條規定：
意圖為自己或第三人不法之所有，而侵占遺失物、漂流物或其他
離本人所持有之物者，處5 百元以下罰金。
中華民國刑法第320條
（普通竊盜罪、竊佔罪）
意圖為自己或第三人不法之所有，而竊取他人之動產者，為竊盜
罪，處 5 年以下有期徒刑、拘役或 5 百元以下罰金。
意圖為自己或第三人不法之利益，而竊佔他人之不動產者，依前
項之規定處斷。
前二項之未遂犯罰之。
附表一：
┌──┬─────────┬──────────────────────┐
│編號│犯罪事實內容      │ 主文                                       │
├──┼─────────┼──────────────────────┤
│ 1  │侵占己○○遺失之全│乙○○意圖為自己不法之所有，而侵占遺失物，處│
│    │民健康保險卡、羅警│罰金新臺幣壹萬元，如易服勞役，以新臺幣壹仟元│
│    │鐸遺失之國民身分證│折算壹日。                                  │
│    │及丙○○遺失之全民│                                            │
│    │健康保險卡、國民身│                                            │
│    │分證各1 張        │                                            │
├──┼─────────┼──────────────────────┤
│ 2  │附表二編號1 所示之│乙○○竊盜，累犯，處有期徒刑參月。          │
│    │犯罪事實          │                                            │
├──┼─────────┼──────────────────────┤
│ 3  │附表二編號2 所示之│乙○○竊盜，累犯，處有期徒刑參月。          │
│    │犯罪事實          │                                            │
├──┼─────────┼──────────────────────┤
│ 4  │附表二編號3 所示之│乙○○竊盜，累犯，處有期徒刑參月。          │
│    │犯罪事實          │                                            │
├──┼─────────┼──────────────────────┤
│ 5  │附表二編號4 所示之│乙○○竊盜，累犯，處有期徒刑參月。          │
│    │犯罪事實          │                                            │
└──┴─────────┴──────────────────────┘
附表二：
┌──┬──────┬──────┬──────┬──────┬──────┐
│編號│  時  間    │   地  點   │犯罪行為態樣│犯罪所得之物│   被害人   │
├──┼──────┼──────┼──────┼──────┼──────┤
│ 1  │96年10月23日│臺北縣蘆洲市○○路邊拾取之│車牌號碼RL-3│陳招治所有交│
│    │凌晨5至6時許│長興路162號 │鑰匙竊取之  │462號自用小 │由，戊○○使│
│    │            │前          │            │貨車1部     │用          │
├──┼──────┼──────┼──────┼──────┼──────┤
│ 2  │96年10月23日│桃園縣楊梅鎮│乙○○駕駛前│白鐵狗籠門板│丁○○所有  │
│    │上午11時許  │新農街55號後│開贓車，尋找│1 片        │            │
│    │            │門防火巷    │目標後徒手竊│            │            │
│    │            │            │取之        │            │            │
├──┼──────┼──────┼──────┼──────┼──────┤
│ 3  │96年10月23日│桃園縣楊梅鎮│乙○○駕駛前│加壓馬達不鏽│傅朝枝所有  │
│    │上午12時許  │新農街91巷18│開贓車，尋找│鋼保護蓋1 個│            │
│    │            │弄15號門前  │目標後徒手竊│            │            │
│    │            │            │取之        │            │            │
├──┼──────┼──────┼──────┼──────┼──────┤
│ 4  │96年10月23日│桃園縣楊梅鎮│乙○○駕駛前│板1 片      │甲○○所有  │
│    │上午12時30分│自立街31號門│開贓車，尋找│            │            │
│    │許          │前          │目標後徒手竊│            │            │
│    │            │            │取之        │            │            │
└──┴──────┴──────┴──────┴──────┴──────┘
